【裁判字號】    89,訴,1148
【裁判日期】    900130
【裁判案由】    毒品危害防制條例
【裁判全文】
臺灣臺北地方法院刑事判決                        八十九年度訴字第一一四八號
    公  訴  人  臺灣臺北地方法院檢察署檢察官
    被      告  乙○○
    指定辯護人  甲○公設辯護人
右列被告因違反毒品危害防制條例等案件，經檢察官提起公訴（八十九年度偵字第八
八五九號），甲○判決如左：
    主  文
乙○○意圖為自己不法之所有，而侵占遺失物，處罰金壹仟元，如易服勞役以佰元
折算壹日；又連續販賣第二級毒品，處有期徒刑柒年貳月；如附表所示之物均沒收銷
燬；犯罪所得之財物新台幣壹萬元沒收之，如全部或一部不能沒收時，以其財產抵償
之；又連續轉讓第二級毒品，處有期徒刑柒月。徒刑部分應執行有期徒刑柒年陸月；
如附表所示之物均沒收銷燬；犯罪所得之財物新台幣壹萬元沒收之，如全部或一部不
能沒收時，以其財產抵償之。
    事  實
一、乙○○於民國八十八年十月間某日，在臺北縣板橋市○○路（公訴人誤載為中和
    路）與光武街附近，拾獲不詳姓名人遺失之諾基亞牌三二一０型號行動電話一支
    ，竟意圖為自己不法之所有，將該支行動電話予以侵占入己。又明知大麻、ＭＤ
    ＭＡ（以下以俗稱「快樂丸」代之）均係毒品危害防制條例所定之第二級毒品，
    不得轉讓、販賣，竟意圖轉售圖利，基於概括之犯意，於八十九年四月中旬，在
    台北市○○路、辛亥路口附近一家名為Ｅ─ＨＥＶＥＮ之ＰＵＢ內，向一姓名年
    籍不詳之外籍成年男子以大麻每支新台幣（下同）二百五十元、快樂丸每顆一百
    五十元價格販入第二級毒品大麻及快樂丸，旋另基於轉讓之概括犯意，先後於同
    年月二十日、二十一日，在上址ＰＵＢ內，無償提供大麻、快樂丸各一次，供成
    年男子丁○○施用。又於八十九年四月二十七日及同年月二十八日，在台北市○
    ○○路錢櫃ＫＴＶ旁巷弄邊不知名舞廳內，各以大麻每支二百五十元至五百元、
    快樂丸每顆二百五十元至五百元之不等價格，連續販賣予在舞廳內消費之不特定
    成年客人多次，供其等施用，共計販售大麻二十一支、快樂丸十七顆（四月二十
    七日計販售大麻十二支、快樂丸六顆，四月二十八日計販售大麻九支、搖頭丸十
    一顆），販賣所得至少一萬元。嗣丁○○、乙○○因形跡可疑，於八十九年四月
    二十九日凌晨零時二十分許，在台北市○○○路與新生北路二段六二巷口為警盤
    檢，並在乙○○身上查扣其向前揭外籍成年男子販入尚未轉售之大麻七十八支、
    快樂丸三十四顆及上開他人遺失之行動電話，始查悉上情。
二、案經台北市政府警察局中山分局報請臺灣台北地方法院檢察署檢察官偵查起訴。
    理  由
一、右揭被告如何侵占他人遺失之行動電話及販售及轉讓大麻、快樂丸各情，業據被
    告乙○○於警訊及偵、審時供承不諱，於警訊時供稱：「我所持有之諾基亞三二
    一０是於八十八年底於板橋市○○路、光武街口拾獲」、「‧‧‧我們交易地點
    大都是在台北市○○○路錢櫃ＫＴＶ旁之巷弄內的舞廳裡所交易的，共販售二次
    ，第一次為八十九年四月二十七日凌晨販售大麻煙十二枝、搖頭丸六顆。第二次
    為八十九年四月二十八日凌晨販售大麻煙九支和搖頭丸十一顆」（見偵查卷第四
    頁至第五頁），於偵查中供稱：「八十八年十月於板橋中和路（應為中山路之誤
    寫）、光武街口撿到的」、「八十九年四月廿日及廿一日，我每日均送他（指丁
    ○○）一支大麻」、「（問：你稱八十九年四月廿七日賣大麻十二支、快樂丸六
    顆，四月廿八日賣大麻九支、快樂丸十一顆？）是的。售價大麻及快樂丸均一支
    或一顆五百元，客人均是我在ＰＵＢ認識的朋友」（見偵查卷第二九頁至第三十
    頁），於甲○審理時供稱：「八十九年四月二十七日、二十八日，在林森北路錢
    櫃ＫＴＶ巷弄的一家不知名舞廳，第一次是賣大麻煙十二支、搖頭丸六顆，第二
    次是大麻煙九支、搖頭丸十一顆，售價大麻煙一支是二百五十元至五百元不等，
    視與我交情而定，快樂丸的售價也都是二百五至五百元一顆不等，我都在舞廳內
    賣給不認識的人」、「我只有請他（指丁○○）二次，我一次是拿大麻煙一支、
    快樂丸也是拿一顆給他吃」等語（見甲○九十年一月十六日審判筆錄），核與證
    人丁○○於警訊、偵查中證稱：「伊與被告常至台北市○○區○○路、基隆路一
    家ＰＵＢ店玩，被告曾將大麻煙及快樂丸販賣給該地不特定之顧客，數次伊均有
    在場，伊曾問被告售價如何，被告稱大麻四支售價一千元、快樂丸一顆五百元」
    等語（見偵查卷第七頁反面、第二十八頁反面、第四十頁），就被告販售大麻、
    快樂丸之時間、地點及對象，供述情節大致相符，並經證人即查獲之警員丙○○
    到庭證述屬實，雖被告與證人丁○○就轉售大麻、快樂丸價格之供述略有出入，
    另被告就各次販售價格及所得因已不復記憶，無從查證各次實際交易價格，依照
    「罪證有疑，利於被告」原則，應以被告於甲○所為供述較為可採，即大麻煙每
    支二百五十元至五百元，另快樂丸亦為每顆售價二百五十元至五百元不等，又被
    告既不能確定實際販售所得，應就被告販售大麻、快樂丸之數量，各取一顆及一
    支以其所供之最高價五百元售價計，其餘快樂丸、大麻之轉售價格，應從輕依其
    供述之最低價格，即每顆或每支二百五十元計，故被告多次販售大麻、快樂丸所
    得即至少應有一萬元，可以認定。再者，被告供稱：「前揭販入上開大麻之價格
    為每支一百五十元、快樂丸每顆為一百元，為警查扣之大麻則係以每支二百五十
    元、快樂丸每顆一百五十元購得」等語（見甲○上開審判筆錄），復以前揭高於
    販入之價格多次轉售他人，其有營利意圖，灼然至明。此外，扣案之煙捲七十八
    支含有大麻成分，藥丸三十三顆（原送驗三十四顆）均檢出ＭＤＭＡ成分，各有
    法務部調查局鑑定通知書、行政院衛生署管制藥品管理局檢驗成績書一紙可稽，
    亦有上開行動電話一支扣案為憑，被告自白經核與事實相符，應堪採信。故本件
    事證明確，被告犯行洵堪認定，應予依法論科。
二、查上揭行動電話，係屬他人之遺失物，故被告乙○○意圖為自己不法之所有，將
    之侵占，核係犯刑法第三百三十七條之侵占遺失物罪。又大麻、ＭＤＭＡ均係第
    二級毒品，毒品危害防制條例第二條第一項第二款亦有明文，是核被告販賣、轉
    讓大麻、ＭＤＭＡ（即快樂丸）所為，係犯同條例第四條第二項之販賣第二級毒
    品罪及同條例第八條第二項之轉讓第二級毒品罪。被告先後多次販賣大麻、快樂
    丸之犯行，均時間緊接，犯構成要件相同之罪名，均顯係基於概括犯意反覆為之
    ，均應依連續犯之規定論以一罪，並各依法加重其刑（法定刑為無期徒刑之部分
    不得加重）。被告因販賣、轉讓而持有大麻、快樂丸，其持有之低度行為，為販
    賣、轉讓之高度行為所吸收，不另論罪。另被告於八十九年四月二十九日為警查
    扣時持有之大麻及快樂丸，據其供稱：「係於八十九年四月二十八日在前揭ＰＵ
    Ｂ向該名外籍成年男子購買，部分是要準備賣」等語（見甲○上開審判筆錄），
    顯然被告係基於販賣安非他命營利之意圖，自該名外籍成年男子以較低之價格販
    入安非他命，是被告於販入時，其販賣安非他命之犯行即已既遂，此部分事實雖
    未經公訴人起訴，惟與前揭公訴人起訴販賣第二級毒品部分，經核有裁判上一罪
    之連續關係，甲○自應併予審究，附此敘明。又被告所犯上開三罪，犯意各別，
    罪名不同，應分論併罰之。爰審酌被告販賣、轉讓具有成癮性之藥物予他人使用
    ，危害他人身心甚巨，及其犯罪動機、目的、手段、所生危害及犯罪後坦承不諱
    、態度尚稱良好等一切情狀，各量處如主文所示之刑，罰金部分諭知易服勞役之
    折算標準，徒刑部分並定其應執行刑，以資懲儆。
三、扣案如附表所示之物，均係查獲之第二級毒品，應依毒品危害防制條例第十八條
    第一項前段規定沒收銷燬之；又被告先後販賣第二級毒品之對價共計一萬元，為
    因犯前述罪名所得財物，均應依毒品危害防制條例第十九條第一項之規定沒收之
    ，並依該項規定如全部或一部不能沒收時，就一萬元部分以其財產抵償之。至於
    扣案之行動電話，係被告侵占所得之物，非屬被告所有，公訴人認應予沒收云云
    ，容有未洽，應予說明。
據上論斷，應依刑事訴訟法第二百九十九條第一項前段，毒品危害防制條例第四條第
二項、第八條第二項、第十八條第一項前段、第十九條第一項，刑法第十一條、第五
十六條、第三百三十七條、第四十二條第二項、第五十一條第五款，罰金罰鍰提高標
準條例第一條前段、第二條，判決如主文。
本案經檢察官陳進德到庭執行職務
中      華      民      國    九十      年      一      月    三十    日
                                      臺灣臺北地方法院刑事第八庭
                                          法  官  胡宏文
  附表：
┌──┬─────────────────────────┬──────┐
│編號│       品     名     及     數     量             │ 備     考  │
├──┼─────────────────────────┼──────┤
│ 一 │大麻煙捲七十八支（煙捲總重二十六‧七二公克）      │            │
├──┼─────────────────────────┼──────┤
│ 二 │淺綠色圓形錠劑上有兔子圖案原送驗數量二十二顆（實際│            │
│    │送驗數量二十一顆）。                              │            │
│    │深綠色圓形錠劑上有ＣＵ字樣十二顆。                │            │
└──┴─────────────────────────┴──────┘
右正本證明與原本無異。
如不服本判決，應於判決送達後十日內，向甲○提出上訴狀。
                                          書記官  劉穗筠
中      華      民      國    九十      年      一      月    三十    日
附本案論罪科刑依據之法條：刑法第三百三十七條、毒品危害防制條例第四條第二
項、第八條第二項
刑法第三百三十七條
意圖為自己或第三人不法之所有，而侵占遺失物、漂流物或其他離本人所持有之物者
，處五百元以下罰金。
毒品危害防制條例第四條：
一製造、運輸、販賣第一級毒品者，處死刑或無期徒刑，處無期徒刑者，得併科新臺
  幣一千萬元以下罰金。
二製造、運輸、販賣第二級毒品者，處無期徒刑或七年以上有期徒刑，得併科新臺幣
  七百萬元以下罰金。
三製造、運輸、販賣第三級毒品者，處五年以上有期徒刑，得併科新臺幣五百萬元以
  下罰金。
四製造、運輸、販賣專供製造或施用毒品之器具者，處一年以上七年以下有期徒刑，
  得併科新臺幣一百萬元以下罰金。
五前四項之未遂犯罰之。
毒品危害防制條例第八條
轉讓第一級毒品者，處一年以上七年以下有期徒刑，得併科新臺幣一百萬元以下罰
  金。
轉讓第二級毒品者，處六月以上五年以下有期徒刑，得併科新臺幣七十萬元以下罰
  金。
轉讓第三級毒品者，處三年以下有期徒刑，得併科新臺幣三十萬元以下罰金。
前三項之未遂犯罰之。


司法院資訊處製作；財團法人民間司法改革基金會備份。
